最高法院刑事判決　　　　　　　　　　　　　　　九十一年度台上字第六○九九號
　　上　訴　人　甲○○原名邱.
右上訴人因違反貪污治罪條例案件，不服臺灣高等法院臺中分院中華民國九十一年七
月十日第二審判決（九十年度上訴字第二三０五號，起訴案號：臺灣苖栗地方法院檢
察署八十八年度偵字第四八三０號），提起上訴，本院判決如左：
    主  文
上訴駁回。
    理  由
按刑事訴訟法第三百七十七條規定，上訴於第三審法院，非以判決違背法令為理由，
不得為之。是提起第三審上訴，應以原判決違背法令為理由，係屬法定要件。如果上
訴理由狀並未依據卷內訴訟資料，具體指摘原判決不適用何種法則或如何適用不當，
或所指摘原判決違法情事，顯與法律規定得為第三審上訴理由之違法情形，不相適合
時，均應認其上訴為違背法律上之程式，予以駁回。本件原判決撤銷第一審判決，依
貪污治罪條例第十一條第三項偵查中自白減輕、免除其刑之規定，減輕其刑後，改判
仍論處上訴人甲○○（原名邱志偉，民國八十八年九月三日改名）連續非依據法令從
事公務之人員，亦非公務機關委託承辦公務之人，對於依據法令從事公務之人員，關
於違背職務之行為，交付賄賂罪刑（處有期徒刑六月，褫奪公權一年）。上訴人之上
訴意旨略稱：（一）本件原判決認定上訴人受案外人謝桂霖違法通知借牌比價時，即
知謝桂霖係以日後索賄為其得標之對價，故認上訴人事先即有對公務人員違背職務行
為行賄之意圖。然綜觀原判決援引為上開認定之證據資料，無非係以謝桂霖甘冒重罪
違背職務囑上訴人借牌比價，絕無如此輕易讓上訴人得標之理，日後索賄乃上訴人可
得想像（見原判決第九頁第十一行、第十二行）一語，加以推測，自屬有違刑事訴訟
法第一百五十四條無證據不得推定犯罪事實之規定。（二）如若上訴人於借牌比價時
，已知日後需行賄謝桂霖以為酬謝，上訴人得標後，又何需詢問謝桂霖關於該二工程
回扣之事﹖又若該二工程每次領工程款時，上訴人即應行賄，何以俟上訴人領到第二
、三次工程款後，始給付賄款（見原判決第七頁），顯足證上訴人事前確實不知謝桂
霖通知借牌比價，旨在日後索取賄款。（三）原判決既認定包商領得工程款後給付回
扣為常態，則上訴人交付本件賄款前，業已領得二次工程款，為何該二次無交付賄款
之記錄﹖原判決認定顯然與事實不符，有判決理由矛盾之違法。（四）果如原判決所
認定，上訴人與謝桂霖事前即有於領得工程款後交付賄款之合意，則不論上訴人領得
多少工程款、交付幾次賄款，均屬原交付賄款協議之一部分，上訴人先後二次交付賄
款，應係接續犯，原判決論以連續犯，有適用法則不當之違法云云。
惟查原判決依憑上訴人在法務部調查局苖栗縣調查站及偵查中供認：借牌標得苖栗縣
公館鄉○○○鄉道路及排水整建甲區工程」及「公館鄉道路補修工程」後，先後二次
交付回扣，一次計新臺幣（下同）十一萬八千元，一次計三十三萬五千元之自白、證
人江文治、潘福源、賴榮寧、陳華福、溫鳳琴之證述、卷附上訴人開立於苖栗縣公館
鄉農會活期儲蓄存款第四五二九之０號帳戶之往來明細表影本、何琇枝開立於臺灣銀
行公館分行第00000000000｜八帳號存款資料紀錄影本、存入憑條影本二
紙及原審八十七年上訴字第一七一二號刑事判決影本等證據資料，認定上訴人有其事
實欄所載之犯行，已於理由內詳敘其調查證據之結果及取捨證據認定之理由。並就上
訴人於原審否認犯罪之辯解及有關係自首之主張，認均非可採，予以指駁、說明。復
列舉理由，說明上訴人交付賄款，雖係在謝桂霖違背職務囑其借牌比價承包工程之後
，惟上訴人在受謝桂霖通知以借牌方式進行形式上比價、議價，而承包上開工程之際
，即認知謝桂霖係以日後收取回扣賄賂，作為上開違背職務行為之對價。就形式上觀
察，原判決並無認定事實不憑證據、任意推定犯罪事實、理由矛盾、適用法則不當等
違背法令之情形。上訴意旨（一）、（二）置原判決事實欄明白認定，理由內詳予說
明之事項於不顧（見原判決第九頁第四行至第十八行），即以其中「不難想像」一語
，任指原判決有違刑事訴訟法第一百五十四條無證據不得推定犯罪事實之規定，或以
承包後伊領得第二、三次工程款不久，仍詢問謝桂霖關於回扣之事，主張伊事前確實
不知謝桂霖有索取回扣賄賂之意，而就事實審法院採證認事自由判斷職權之合法行使
，再為單純事實上爭辯，均不足以辨識原判決已具備違背法令之形式要件。再者原判
決係以：「依同類型之犯罪型態，工程回扣款之給付未必係在得標之後馬上交付，反
以包商領取部分工程款之後交付為常態」，說明上訴人執伊未於得標之後馬上交付賄
款，主張無行賄犯意，不足採信。非謂上訴人每次領得工程款後，均曾交付賄款予謝
桂霖，而觀諸原判決事實認定及卷內證據資料之內容，亦確係如此（即上訴人僅交付
賄賂二次）。原判決此部分理由說明，並無理由矛盾可言。上訴意旨（三）執此指摘
原判決理由矛盾，顯非依據卷內資料而為主張之合法第三審上訴理由。又依原判決事
實認定，上訴人係以借牌比價、議價之方式，先後承包「公館鄉道路及排水整建甲區
工程」及「公館鄉道路補修工程」二件工程（即前者係八十三年六月三日比價發包，
後者係同年月八日比價發包），而上訴人除於每次借牌比價、議價時，均有對於謝桂
霖違背職務之行為交付賄賂之犯意外，事後交付之第一次賄賂，乃關於「公館鄉道路
補修工程」之賄款、第二次賄賂，則係合計關於「公館鄉道路及排水整建甲區工程」
所交付之賄款二十七萬四千元（即工程款二百七十四萬零六百元「原判決事實欄誤載
為一百七十四萬零六百元」之一成）及「公館鄉道路補修工程」所交付之賄款六萬一
千元（即六十一萬元工程款之一成），一併交。則原判決認定上訴人係基於對於依
據法令從事公務之人員謝桂霖違背職務之行為交付賄賂之概括犯意，實施本件犯罪，
而以連續犯論處上訴人罪刑，與卷內證據資料並無不合。自無適用法則不當之違法。
上訴意旨（四）以此指摘原判決適用法則不當，自非依據卷內資料而為主張。綜上所
論，本件上訴違背法律上之程式，應予駁回。
據上論結，應依刑事訴訟法第三百九十五條前段，判決如主文。
中      華      民      國    九十一    年      十      月    三十一    日
                              最高法院刑事第一庭
                                  審判長法官  施  文  仁
                                        法官  林  永  茂
                                        法官  蕭  仰  歸
                                        法官  花  滿  堂
                                        法官  陳  世  淙
      右正本證明與原本無異
                                              書  記  官
中      華      民      國    九十一    年     十一     月      七      日
